臺灣板橋地方法院民事判決　九十年度訴字第二五九九號
　　原　　　告　臺灣土地銀行
　　法定代理人　林彭郎
　　訴訟代理人　吳建興
　　被　　　告　甲○○○
　　訴訟代理人　乙○○
右當事人間請求給付借款事件，本院判決如左：
    主    文
被告乙○○、甲○○○應連帶給付原告新台幣陸拾肆萬肆仟元，及如附表所示之利息
及違約金；被告乙○○另應再給付原告新台幣柒拾伍萬陸仟元。
原告其餘之訴駁回。
訴訟費用由被告乙○○、甲○○○連帶負擔壹拾分之參，另由被告乙○○負擔壹拾分
之伍，餘由原告負擔。
    事    實
甲、原告方面：
    壹、聲明：求為判決被告等應連帶給付原告新台幣壹佰肆拾萬元，及如附表所示
              之利息及違約金。
        貳、陳述：
          一、被告乙○○以被告甲○○○為連帶保證人，於民國〔下同〕八十七年
              八月十三日向原告借用新台幣〔下同〕壹佰肆拾萬元整，約定利息按
              融資當日原告之基本放款利率百分之七點七五加四點二碼，計為年息
              百分之捌點捌，於融資期間，如遇原告基本放款利率調整時，隨同調
              整，如未依約清償，本金自到期日起，利息自繳息日起，逾期清償在
              六個月以內者，按上開利率百分之十，在六個月以上者，按上開利率
              百分之二十計付違約金，清償期為九十年八月十三日。詎屆清償期後
              ，屢向被告催討，均置之不理，現尚積欠附表所示之本利等，迄未清
              償，為此提起本件訴訟。
          二、對被告答辯所為之陳述：
              〔一〕「被告甲○○○跟乙○○間抵押義務人及抵押債務人地位的互
                    換，與乙○○和甲○○○跟原告間所簽立的借款契約、連帶保
                    證契約無涉。」、「當被告間有連帶保證契約時，即使變更設
                    定抵押權時，並不影響該連帶保證的效力，是法有明文。」〔
                    參見本院卷第二九頁、第三０頁〕。〔被告所謂之借款權利及
                    內容之變更〕僅是因抵押物之所有權人由被告甲○○○變更為
                    被告乙○○，而變更抵押權之設定義務人，惟借款人及連帶保
                    證人並未有任何變更，被告甲○○○仍應負連帶保證責任〔參
                    見本院卷第四五頁、第四六頁〕。「抵押物內容的變更，並沒
                    有影響甲○○○任保證人的法律關係。」〔參見本院卷第八八
                    頁〕。關於被告提出鈞院民事執行處九十一年一月二十四日通
                    知，僅是原告聲請執行被告的財產，鈞院執行處的鑑價通知。
                    〔參見本院卷第一００頁〕。
              〔二〕民法第二百七十二條規定「數人負同一債務，明示對於各債權
                    人各負全部給付之責任者，為連帶債務。」，被告甲○○○於
                    另一被告向原告借款時是擔任「連帶保證人」，債權人對連帶
                    債務人之一人或數人雖已有命令其為全部給付之確定判決，而
                    在其未為清償以前，仍得訴請其餘債務人清償其全部債務，故
                    在連帶債務未全部履行前，全體債務人仍應負連帶責任，債權
                    人得專對債務人中之任一人聲請全部給付之執行；又物權之變
                    更不影響債權之存在，被告甲○○○原本設定抵押權與原告之
                    『不動產』，雖因故而變更，但此乃『物權的變更』，不影響
                    被告〔甲○○○〕為連帶債務人之身分，原告對被告甲○○○
                    擁有之債權並未因此而更動，自仍得訴請被告甲○○○為右開
                    給付〔參見本院卷第九五頁、第九六頁〕。
    貳、證據：提出─
          一、存摺存款融資契約書影本壹件〔附本院卷第八頁〕。
          二、被告乙○○、甲○○○之戶籍謄本壹件〔附本院卷第十九頁、第二十
              頁〕。
          三、八十七年八月六日簽立之「土地、建築改良物抵押權設定契約書」影
              本壹件〔附本院卷第三三頁〕。
          四、八十九年一月二十四日簽立之「土地、建築改良物他項權利變更契約
              書」影本壹件〔附本院卷第三四頁〕。
乙、被告方面：
    壹、聲明：求為判決駁回原告之訴。
    貳、陳述：系爭借據〔指原告提出之存摺存款融資契約書〕是被告所簽立，惟上
              項借款契約，業已於八十九年變更，原契約自已不得再『適用』，被
              告甲○○○簽立之保證契約係屬『附約』，亦已無所附麗，被告張東
              海固積欠原告如附表所示之款項，但被告甲○○○並未積欠原告上開
              款項〔參見本院卷第十八頁、第三０頁〕；被告乙○○確有簽立「土
              地、建築改良物抵押權設定契約書」，但並未有甲○○○『簽名』，
              自不應將甲○○○牽涉其中〔參見本院卷第三０頁〕；被告甲○○○
              業按月繳納貸款『費用』。存摺存款融資契約書上連帶保證人確係被
              告甲○○○『親簽』，惟系爭借款之借款人係被告乙○○，且嗣後兩
              造業同意變更『借款的權利及內容』，並記載在主管地政機關之土地
              建物謄本暨土地權利異動清冊內，被告甲○○○自不應負連帶責任〔
              參見本院卷第四五頁〕。本件土地登記申請書〔指被告提出之土地登
              記申請書含八十九年一月二十四日簽立之「土地、建築改良物他項權
              利變更契約書」〕係記載登記義務人即債務人有被告乙○○一人，並
              無被告甲○○○，本件借款應與被告甲○○○無關。又被告乙○○確
              有收到原告允貸之借款本金壹佰肆拾萬元，但被告甲○○○並未收到
              本筆借款本金。又本件借款利率應以中央銀行之放款利率計息，被告
              甲○○○部份，權利義務已經變更〔參見本院卷第五二頁至第五四頁
              〕。原告所提出的存款融資契約書已經事後變更了，本件貸款已與張
              岳國芬無關。關於事後變更是指兩造事後到地政事務所辦理抵押物變
              更，甲○○○不負連帶保証責任〔參見本院卷第一００頁〕。
    參、證據：提出─
          一、臺北縣板橋市○○段第九００地號土地登記簿謄本壹件〔附本院卷第
              二一頁、第二二頁〕。
          二、臺北縣板橋市○○段第三一七二建號之建物登記簿謄本壹件〔附本院
              卷第二三頁、第二四頁〕。
          三、臺北縣土地建物異動清冊壹件〔附本院卷第二五頁至第二七頁〕。
          四、本院九十一年度訴字第三八七號民事判決影本壹件〔附本院卷第四七
              頁、第四八頁〕。
          五、土地登記申請書含八十九年一月二十四日簽立之「土地、建築改良物
              他項權利變更契約書」影本壹件〔附本院卷第五五頁至第五八頁〕。
          六、被告甲○○○設於臺灣土地銀行第０九五─００五─七三一六二─四
              號存摺摘錄影本〔附本院卷第九０頁至第九三頁〕。
          七、本院民事執行處九十一年一月二十四日九十年度民執辰字第二三二九
              四號通知影本壹件〔附本院卷第一０二頁〕。
丙、本院依職權向臺北縣板橋地政事務所函索坐落『台北縣板橋市○○段第九００地
    號土地』暨坐落其上『建號第三一七二號』、『建號第三一六五號』建物，自八
    十七年七月一日迄今之全部登記簿謄本〔臺北縣板橋地政事務所於九十一年四月
    十一日以北縣板地登字第０九一０００五六二九號函覆本院─附本院卷第六八頁
    至第八五頁〕。
    理    由
甲、兩造爭執要旨：
    壹、原告起訴主張：被告乙○○以被告甲○○○為連帶保證人，於八十七年八月
        十三日向原告借用壹佰肆拾萬元整，約定利息按融資當日原告之基本放款利
        率百分之七點七五加四點二碼，計為年息百分之捌點捌，於融資期間，如遇
        原告基本放款利率調整時，隨同調整，如未依約清償，本金自到期日起，利
        息自繳息日起，逾期清償在六個月以內者，按上開利率百分之十，在六個月
        以上者，按上開利率百分之二十計付違約金，清償期為九十年八月十三日。
        屆清償期後，屢向被告催討，均置之不理，現尚積欠附表所示之本利等，迄
        未清償，爰起訴求為判令被告等連帶給付原告壹佰肆拾萬元，及如附表所示
        之利息及違約金。
    貳、被告部份：
        一、被告乙○○自認系爭借據〔指原告提出之存摺存款融資契約書〕係其所
            簽立，系爭借款之借款人係被告乙○○，確有收到原告允貸之借款本金
            壹佰肆拾萬元，現尚積欠原告右開款項，惟以本件借款利率應以中央銀
            行之放款利率計息為辯。
        二、被告甲○○○則以：系爭借據〔指原告提出之存摺存款融資契約書〕固
            係其所簽立，惟上項借款契約，業已於八十九年變更，原契約自已不得
            再『適用』，被告甲○○○簽立之保證契約係屬『附約』，亦已無所附
            麗，被告甲○○○並未積欠原告上開款項，且嗣後兩造業同意變更『借
            款的權利及內容』，並記載在主管地政機關之土地建物謄本暨土地權利
            異動清冊內，被告甲○○○自不應負連帶責任〔參見本院卷第四五頁〕
            。關於事後變更是指兩造事後到地政事務所辦理抵押物變更，甲○○○
            不負連帶保証責任〔參見本院卷第一００頁〕等為辯，爰求為判決駁回
            原告之訴。
乙、得心證之理由：
    壹、被告乙○○部份：
        一、原告起訴主張被告乙○○以被告甲○○○為連帶保證人，於八十七年八
            月十三日向原告借用壹佰肆拾萬元整，約定利息按融資當日原告之基本
            放款利率百分之七點七五加四點二碼，計為年息百分之捌點捌，於融資
            期間，如遇原告基本放款利率調整時，隨同調整，如未依約清償，本金
            自到期日起，利息自繳息日起逾期清償在六個月以內者，按上開利率百
            分之十，在六個月以上者，按上開利率百分之二十計付違約金，清償期
            為九十年八月十三日。屆清償期後，尚積欠附表所示之本利迄未清償等
            情，與〔一〕被告乙○○『自認』系爭借據〔指原告提出之存摺存款融
            資契約書〕其所簽立。〔二〕被告甲○○○『自認』系爭借據〔指原告
            提出之存摺存款融資契約書〕其所簽立。〔三〕被告乙○○自認確有收
            到原告允貸之借款本金壹佰肆拾萬元。〔四〕被告乙○○自認積欠原告
            如附表所示之款項等情，互核相符，復有原告提出與其主張相符之「存
            摺存款融資契約書影本壹件」為據〔附本院卷第八頁〕，凡此情節，堪
            認原告主張上情為真正。
        二、按「應付利息之債務，其利率未經約定，亦無法律可據者，週年利率為
            百分之五。」，民法第二百零三條定有明文，析言之，消費借貸之當事
            人苟約定就借款金額應給付利息與債權人，並經約明利率者，即應以約
            定利率充計息基準。查兩造間簽立之右開「存摺存款融資契約書」第三
            條確約明以右開利率計算利息，此有原告提出之存摺存款融資契約書影
            本足參〔參見本院卷第八頁〕。按諸上述，即應據其間約定之利率為計
            息之基準，被告乙○○主張應依中央銀行放款利率計付利息壹節，實乏
            依據。
        三、從而原告依消費借貸之法律關係請求被告乙○○給付借款壹佰肆拾萬元
            ，及如附表所示之利息及違約金，為有理由，應予准許。
    貳、被告甲○○○部份：
        一、按「債權人拋棄為其債權擔保之物權者，保證人就債權人所拋棄權利之
            限度內，免其責任。」，民法第七百五十一條定有明文，立法理由係以
            ：「謹按債權人將擔保其債權之物權拋棄者，無論其物權於保證成立與
            否，應使保證人就債權人所拋棄權利之限度內，免其責任。即其擔保物
            權係擔保主債務之全部者，債權人拋棄其擔保物權時，保證人得免全部
            之保證責任，其擔保物權，係擔保主債務之一部者，債權人拋棄其擔保
            物權時，保證人得免一部之保證責任。本條設此規定，蓋以『保護保證
            人之利益也。』」，析言之，民法第七百五十一條規定之意旨，係為保
            障保證人『清償代位』之確實而設，債權人不應隨意使保證人之地位惡
            變，故為債權擔保之優先權、抵押權、質權、留置權，債權人如未得保
            證人同意，不得拋棄之，若否，保證人就債權人所拋棄權利之限度，免
            其責任，蓋若債權人不拋棄其權利，依清償代位，應移轉與保證人；又
            債權人將『保證人』『自己』所供設定擔保物權之擔保物返還保證人，
            或未得保證人同意逕自塗銷擔保物權之登記，苟別無其他應負保證債任
            之保證人，一者無損於保證人之利益，二者無礙於保證人清償代位之確
            實，保證人即無從據民法第七百五十一條之規定主張免除保證責任。
        二、被告甲○○○係右開借款之連帶保證人，業見前述，本件借款之際，原
            由被告乙○○提供所有「坐落臺北縣板橋市○○段第九００地號、面積
            壹佰肆拾肆平方公尺、所有權應有部份『參分之壹』之土地，及坐落其
            上建號第三一七二號建築改良物所有權全部」，暨連帶保證人甲○○○
            提供「同上地段地號所有權應有部份『參分之壹』之土地，及坐落其上
            建號第三一六五號建築改良物所有權全部」，設定最高限額壹佰陸拾捌
            萬元之抵押權與原告，共同擔保右開借款，嗣於「八十九年一月二十四
            日」，原告與被告乙○○〔不含被告甲○○○〕另立「土地、建築改良
            物他項權利變更契約書」，約明變更抵押物為「『乙○○』所有坐落臺
            北縣板橋市○○段第九００地號、面積壹佰肆拾肆平方公尺、所有權應
            有部份『肆分之壹』之土地，及坐落其上建號第三一七二號建築改良物
            所有權全部」，此有〔一〕原告提出之八十七年八月六日簽立之「土地
            、建築改良物抵押權設定契約書」影本壹件〔附本院卷第三三頁〕、〔
            二〕原告提出之八十九年一月二十四日簽立之「土地、建築改良物他項
            權利變更契約書」影本壹件〔附本院卷第三四頁〕。〔二〕被告提出之
            臺北縣板橋市○○段第九００地號土地登記簿謄本壹件〔附本院卷第二
            一頁、第二二頁〕、臺北縣板橋市○○段第三一七二建號之建物登記簿
            謄本壹件〔附本院卷第二三頁、第二四頁〕、臺北縣土地建物異動清冊
            壹件〔附本院卷第二五頁至第二七頁〕。〔三〕臺北縣板橋地政事務所
            於九十一年四月十一日北縣板地登字第０九一０００五六二九號函並附
            前開土地、建築改良物之登記簿謄本及異動索引清冊〔附本院卷第六八
            頁至第八五頁〕等足參，堪認原告確有拋棄為其債權擔保之物權之事實
            ，其中：
            〔一〕拋棄擔保物權即被告甲○○○原提供其所有「前開地段地號所有
                  權應有部份『參分之壹』之土地，及坐落其上建號第三一六五號
                  建築改良物所有權全部」部份，無損於保證人即被告甲○○○之
                  利益、無礙於保證人甲○○○清償代位之確實，就此部份，被告
                  甲○○○不得據前引民法之規定主張免除保證責任。
            〔二〕原告未得被告甲○○○同意，逕與被告乙○○立約，將被告張東
                  海原提供之擔保物中「坐落臺北縣板橋市○○段第九００地號、
                  面積壹佰肆拾肆平方公尺、所有權應有部份『參分之壹』之土地
                  」，變更為應有部份『肆分之壹』，減少應有部份『壹拾貳分之
                  壹』，此部份損及保證人即被告甲○○○之利益、礙及保證人張
                  岳國芬清償代位之確實，就此部份，被告甲○○○就原告所拋棄
                  權利之限度內，免其責任。
        三、查右開地號土地公告現值每平方公尺陸萬參仟元，此有土地登記謄本足
            參〔參見本院卷第六九頁〕，據此核計原告拋棄之權利值為柒拾伍萬陸
            仟元，被告甲○○○於此限度內，免除其保證責任。
            即：
            63000〔元〕 X 144〔平方公尺〕=0000000〔元〕。
            0000000〔元〕/ 12 = 756000〔元〕。
        四、綜前所述，原告請求被告甲○○○給付陸拾肆萬肆仟元暨附表所示之利
            息及違約金，為有理由，應予准許，逾此範圍之請求為無理由，應予駁
            回。
    參、從而原告請求被告乙○○、甲○○○連帶給付新台幣陸拾肆萬肆仟元，及如
        附表所示之利息及違約金，暨被告乙○○另應給付原告新台幣柒拾伍萬陸仟
        元，為有理由，應予准許。逾此範圍之請求為無理由，應予駁回。
丙、兩造其餘攻擊防禦方法，與前開論斷無礙，不予一一贅述。
丁、結論：本件原告之訴壹部為有理由，壹部為無理由，依民事訴訟法第七十八條、
    第八十五條第一項但書、第二項，判決如主文。
中　　　華　　　民　　　國　　九十一　　年　　　五   　月　　  十七　　日
                                  臺灣板橋地方法院民事第二庭
~B法　　　官　陳福來
右為正本係照原本作成。
如對本判決上訴，須於判決送達後廿日內向本院提出上訴狀。
中　　　華　　　民　　　國　　九十一　　年　　　五   　月　　  十七　　日
~B法院書記官　李威賜
